【裁判字號】    98,消債聲,144
【裁判日期】    980721
【裁判案由】    聲請免責
【裁判全文】
台灣台中地方法院民事裁定           98年度消債聲字第144號
    聲  請  人
    即  債務人  陳姜后即陳莉.
    相  對  人
    即  債權人  三信商業銀行股份有限公司
    法定代理人  丁○○
    相  對  人
    即  債權人  香港商香港上海匯豐銀行股份有限公司
                （原「中華商業銀行股份有限公司」）
    法定代理人  韋力行
    相  對  人
    即  債權人  中國信託商業銀行股份有限公司
    法定代理人  己○○
    相  對  人
    即  債權人  永豐商業銀行股份有限公司
    法定代理人  蔡友才
    相  對  人
    即  債權人  台新國際商業銀行股份有限公司
    法定代理人  戊○○
    相  對  人
    即  債權人  遠東國際商業銀行股份有限公司
    法定代理人  乙○○
    相  對  人
    即  債權人  友邦國際信用卡股份有限公司
    法定代理人  雷信堅
    相  對  人
    即  債權人  美商花旗銀行股份有限公司
    法定代理人  甲○○
    相  對  人
    即  債權人  丙○○
上列當事人間因消費者債務清理事件，債務人聲請更生，經本院
裁定開始清算程序並同時終止清算程序，本院裁定如下：
    主    文
債務人陳姜后（即陳莉娜）不免責。
    理    由
一、按債務人有下列各款情形之一者，法院應為不免責之裁定，
    但債務人證明經普通債權人全體同意者，不在此限：一、於
    七年內曾依破產法或本條例規定受免責；二、隱匿、毀損應
    屬清算財團之財產，或為其他不利於債權人之處分；三、捏
    造債務或承認不真實之債務；四、因浪費、賭博或其他投機
    行為，致財產顯然減少或負擔過重之債務，而生開始清算之
    原因；五、於清算聲請前一年內，已有清算之原因，而隱瞞
    其事實，使他人與之為交易致生損害；六、明知已有清算原
    因之事實，非基於本人之義務，而以特別利於債權人中之一
    人或數人為目的，提供擔保或消滅債務；七、隱匿、毀棄、
    偽造或變造帳簿或其他會計文件之全部或一部，致其財產之
    狀況不真確；八、故意於財產及收入狀況說明書為不實之記
    載，或有其他故意違反本條例所定義務之行為，消費者債務
    清理條例第134條定有明文。
二、經查：
  (一)債務人陳姜后（即陳莉娜）依消費者債務清理條例，聲請更
    生，前經本院裁定開始清算程序並同時終止清算程序確定在
    案，有本院98年度消債清字第106號民事裁定附卷可考。
  (二)復查，本件債務人聲請更生，前經本院於97年 7月10日裁定
    開始更生程序在案，嗣債務人於債權表（總債務 1,619,557
    元）確定後，於97年9月1日所提出確定之更生方案（每月清
    償3,500元， 6年72期，還款金額252,000元，清償成數約15
    .56%），而債務人最初提出之更生方案經本院定期98年 4月
    24日訊問時，而到場之債權人中國信託銀行股份有限公司、
    永豐銀行股份有限公司、台新銀行股份有限公司、遠東國際
    商業銀行股份有限公司、友邦信用卡股份有限公司、三信銀
    行股份有限公司均表示不同意債務人之更生方案，另債權人
    香港商香港上海豐銀行股份有限公司、花旗銀行股份有限
    公司則以書狀表示不同意債務人之更生方案，是債務人所提
    更生方案，即未能依消費者債務清理條例第59條、第60條規
    定獲得債權人會議之可決。
  (二)矧，依債權人所提出債務人之前之消費明細觀之，債務人於
    93年5月5日、31日、93年6月18日、93年 7月19日、93年8月
    11日、93年9月8日、93年11月12日、28日、95年 2月25日在
    「興田企業公司（香料、化粧品、美容保養品）」消費6,00
    0元、5,250元、3,050元、4,050元、3,750元、850元、2,20
    0元、6,100元、1,850元、15,000元；又於93年 5月5日、93
    年 9月28日、93年11月10日、94年1月5日、94年3月1日、21
    日在「渙渼仕女美顏館」消費6,000元、1,000、3,840元、1
    ,170 元、960元、1,100元；又於93年8月6日、93年10月4日
    、27日、94年6月22日在「H2O造型沙龍」消費1,600元、1,7
    40元、2,450元、1,640元；又於93年6月11日、28日、93年7
    月16日、93年8月4日、23日、94年 7月15日、94年8月8日、
    93年9月12日、94年10月8日、28日、94年11月 9日、14日、
    94年12月1日、15日、95年1月4日、16日、95年3月2日、8日
    、95年4月 7日在「東震有有限公司（化妝品批發、零售)」
    消費4,893元、4,716元、4,725元、4,200元、4,200元、5,4
    08元、4,263元、4,200元、6,825元、4,452、4,200元、4,6
    00元、3,308、4,200元、1,052元、4,883元、800元、4,200
    元、4,200元；又於94年10月27日、95年 4月7日在強納森造
    型沙龍消費3,060元、4,000元；又於94年5月1日、10日、94
    年 8月21日、26日、31日、94年9月9日、13日、94年10月10
    日、17日、19日、94年11月12日、28日、94年12月15日、95
    年1月20日、25日、95年 2月24日、95年3月18日、25日、95
    年4月4日、18日、20日、27日、95年5月2日、11日、16日在
    「金百麗美容美體塑身」 消費1,500元、2,100元、3,000元
    、1,500元、1,500元、1,100元、1,400元、3,200元、3,000
    元、1,000元、3,000元、3,220元、3,500元、3,200元、3,1
    00元 、1,600元、4,300元、5,000元、2,200元、4,700元、
    2,100元、2,100元、3,600元、2,888元、6,000元 ，總體金
    額達225,793元；再參以債務人於94年2月3日信用貸款200,0
    00元、94年5月18日信用貸款110,000元、94年7月1日預借現
    金150,000元、94年9月7日預借現金48,000元、95年 1月3日
    信用貸款100,000元、95年1月16日信貸138,000元、95年4月
    19日預借現金16,000元，總計貸款762,000元；復於95年4月
    19日在燦坤3C消費16,888元，且於96年 2月12日向案外人余
    雪貞、丙○○借款分別匯入 500,000元（此部分債務人未列
    債權人清冊）、520,000元，同一天債務人領取1,020,000元
    。嗣債務人於本院問時陳稱「美容美體護膚有些是自己買保
    養品，給客人使用，也有自己使用。」等語（97年12月11日
    訊問筆錄）、「那是跟我阿姨借的，因為我想要投資做冷凍
    食品生意，結果我錢給了，那個人跑了，我沒有拿到東西。
    那是領現金。當天我領50萬是買冷凍食品、我其他部分有拿
    去投資做直銷，因為當時薪資降低，我想要增加收入，我有
    做很多間，有興田、美容是跟著老闆娘做。」等語（98年 4
    月24日訊問筆錄）。如是，債務人之前開消費顯非日常生活
    所需之消費，故難認債務人之更生方案條件係屬公允，而於
    98年6月6日裁定開始清算程序，並同時終止清算程序，並經
    確定在案。
三、綜上，債務人之消費紀錄既然有奢侈、浪費以致負擔過重債
    務，而生開始清算之原因，而債權人三信銀行股份有限公司
    、香港商香港上海豐銀行股份有限公司、台新銀行股份有
    限公司、友邦信用卡股份有限公司、花旗銀行股份有限公司
    具狀表示不同意免責（另債權人中國信託銀行股份有限公司
    、遠東國際商業銀行股份有限公司、丙○○，及債務人均未
    表示意見），且本件債務人又無法證明其業經普通債權人全
    體之同意，則依上揭說明，本件債務人不得免責，爰裁定如
    主文。
中    華    民    國    98    年    7     月    21    日
                  民事庭法  官    顏世傑
上為正本係照原本作成
如對本裁定抗告應於送達後10日內向本院提出抗告狀，並繳納新
台幣1000元之裁判費。
中    華    民    國    98    年    7     月    21    日
                        書記官    陳麗


司法院資訊處製作；財團法人民間司法改革基金會備份。
